【裁判字號】    90,訴,64
【裁判日期】    900327
【裁判案由】    違反懲治走私條例
【裁判全文】
臺灣宜蘭地方法院刑事判決                              九十年度訴字第六四號
    公  訴  人  臺灣宜蘭地方法院檢察署檢察官
    被      告  乙○○
    被      告  甲○○
右列被告因違反懲治走私條例案件，經檢察官提起公訴（八十九年度偵字第三二一四
號、九十年度偵字第二五八號），本院判決如左：
    主  文
乙○○私運管制物品進口逾公告數額，累犯，處有期徒刑拾月。扣案如附表所示之物
均沒收。
甲○○無罪。
    事  實
一、乙○○前因違反懲治走私條例案件，經臺灣士林地方法院判處有期徒刑七月確定
    ，於民國八十八年十一月五日執行完畢，詎猶不知悛悔，竟於擔任「新永發六號
    （ＣＴ三─○○四○五七號）」漁船船長期間，於八十九年十月二十八日（起訴
    書誤繕為八十八年十月二十八日）八時四十分許，與船員甲○○報關出海捕魚，
    於同年月三十日二十時許，在大陸地區福建省平潭縣外海約二十五海浬之公海海
    域，以新臺幣（下同）六萬元及先前捕獲價值約八萬元之漁獲代價，向一艘不詳
    名稱之大陸鐵殼船上之不詳姓名年籍之大陸地區船員，購入及換取起岸完稅價格
    總計為一百七十八萬七千一百八十二元，已逾公告數額十萬元之管制物品，即如
    附表編號一至三所示之未貼專賣憑證之未稅洋煙八萬四千一百五十包，及如附表
    編號四所示之貼有偽造專賣憑證之未稅洋菸二萬七千五百包，並旋將上開管制物
    品未稅洋菸裝載在「新永發六號」漁船密艙中，私運進口臺灣地區，於同年十一
    月四日六時五十分許報關進入大溪新港漁港，然因當時港內漁船眾多不便靠岸，
    乃於同日十六時三十六分許再度報關出港，轉往宜蘭縣頭城鎮烏石港，並於同日
    十七時四十五分許報關進港靠岸停泊。嗣於同年月六日十四時三十分許，為警持
    搜索票登船查獲，並扣得乙○○所有如附表所示之上開管制物品未稅洋菸十一萬
    一千六百五十包。
二、案經行政院海岸巡防署海洋巡防總局蘇澳海巡隊移送臺灣宜蘭地方法院檢察署檢
    察官偵查起訴。
    理  由
一、右揭事實，迭據被告乙○○於警訊及偵審中坦承不諱，核與同案被告即船員甲○
    ○於偵審中供陳相符，復有被告乙○○換購如附表所示之管制物品扣案可證。又
    扣案如附表所示之物，經送財政部基隆關稅局鑑價結果，完稅價格核計為一百七
    十八萬七千一百八十二元，此有該局八十九年十一月三十日基普緝字第八九一
    七七八二號函在卷足稽，是被告乙○○所有並私運進口之管制物品已逾公告管制
    數額十萬元甚明。此外，亦有「新永發六號」漁船機漁船（含船員）進出港檢查
    表、臺灣宜蘭地方法院檢察署搜索票、行政院海岸巡防署海岸巡防總局第七（蘇
    澳）海巡隊查獲走私案嫌疑物品扣押單、搜索扣押證明筆錄、行政院海岸巡防署
    海洋巡防總局第七（蘇澳）海巡隊八十九年十一月七日（八九）洋局七偵字第二
    九九九號函及所檢附之查獲違反臺灣省內菸酒專賣暫行條例案件扣押物品表及現
    場查獲照片等存卷可佐，本件事證明確，被告犯行堪以認定。
二、按懲治走私條例第二條第一項所謂之私運管制物品進口，係指自國外私運管制物
    品進入我國國境而言，而我國國境（領海），業經總統於六十八年十月八日以臺
    統(一)義字第五○四六號令公布為自基線起至其外側十二海浬之海域，是必自我國
    海岸基線起至其外側十二海浬以外之海域，私運管制物品進入十二海浬以內之海
    域，始能成立懲治走私條例第二條第一項之走私罪，否則即屬在我國國境境內之
    運輸行為，而僅能成立同條例第三條第一項之運送走私物品罪，要無成立同條例
    第二條第一項私運管制物品進口罪之餘地。最高法院八十六年度臺上字第二九五
    號判決可資參酌。次查，洋菸係管制進口物品，此為懲治走私條例公告管制物品
    項目及其數額丙項第一款所明定。是本件被告乙○○自大陸地區福建省平潭縣外
    海約二十五海浬之公海海域，私運如附表所示，已逾管制數額十萬元，而完稅價
    格高達一百七十八萬七千一百八十二元之管制物品未稅洋菸進口我國領域，核其
    所為係違反懲治走私條例第二條第一項之私運管制物品進口罪。又被告乙○○前
    因違反懲治走私條例案件，經臺灣士林地方法院判處有期徒刑七月確定，於八十
    八年十一月五日執行完畢之事實，業經被告供明在卷，並有臺灣高等法院檢察署
    刑案紀錄簡覆表、臺灣高等法院被告全國前案紀錄表各一紙在卷可憑，茲於執行
    完畢後五年內再犯有期徒刑以上之本罪，應依刑法第四十七條累犯之規定，加重
    其刑。審酌被告甫因違反懲治走私條例判刑入監服刑完畢，竟又因貪慾圖便，復
    鋌而走險之走私管制物品進入我國領域，嚴重侵害海岸防衛之維護及影響社會經
    濟結構之成長，且被告利用船上密艙俾供走私之用之手段、目的及動機，查獲數
    量非微等情，本應重罰，然念其犯後坦承犯行，到庭態度尚稱良好等一切情狀，
    爰酌情量處如主文所示之刑。扣案如附表所示之走私管制物品，均為被告乙○○
    所有且供犯罪所用之物，已據其自承在卷，應依刑法第三十八條第一項第二款之
    規定，併予宣告沒收。
三、公訴意旨另以：被告甲○○係「新永發六號」船員，於八十九年十月二十八日八
    時四十分許與船長即被告乙○○報關出海捕魚，於同年月三十日二十時許，在大
    陸地區福建省平潭縣外海約二十五海浬之公海海域，與被告乙○○共同基於走私
    管制物品進口之犯意聯絡，由被告乙○○以六萬元及先前捕獲價值約八萬元之漁
    獲代價，向一艘不詳名稱之大陸鐵殼船上之不詳姓名年籍之大陸地區船員船員，
    購入及換取起岸完稅價格總計為一百七十八萬七千一百八十二元，已逾公告數額
    十萬元之管制物品，即如附表所示之未貼專賣憑證及貼有偽造專賣憑證之未稅洋
    菸共計十一萬一千六百五十包，並由被告甲○○與大陸地區船員分別執行搬運裝
    載之工作，將如附表所示之管制物品私運進口臺灣地區，於同年十一月四日六時
    五十分許報關進入大溪新港漁港，然因當時港內漁船眾多不便靠岸，乃旋於同日
    十六時三十六分許再度報關出港，轉往宜蘭縣頭城鎮烏石港，並於同日十七時四
    十五分許報關進港靠岸停泊。嗣於同年十一月四日十七時四十五分許報關進入宜
    蘭縣頭城鎮烏石港靠岸停泊。嗣於同年月六日十四時三十分許，為警持搜索票登
    船查獲被告乙○○，再循線查獲被告甲○○。因認被告甲○○涉犯違反懲治走私
    條例第二條第一項之私運管制物品進口罪嫌。
四、按犯罪事實應依證據認定之，無證據不得認定其犯罪事實，又不能證明被告犯罪
    者，應諭知無罪之判決，刑事訴訟法第一百五十四條、第三百零一條第一項分別
    定有明文。又按刑事訴訟法上所謂認定犯罪事實之證據，係指足以認定被告確有
    犯罪行為之積極證據而言，如未能發現相當證據或證據不足以證明，自不得以推
    測或擬制之方法，以為裁判之基礎，最高法院二十九年上字第三一０五號及四十
    年臺上字第八六號分別著有判例；認定不利於被告之事實，須依積極證據，苟積
    極證據不足為不利於被告事實之認定，即應為有利於被告之認定，更不必有何有
    利之證據，最高法院三十年上字第八一六號判例可資參照。次依最高法院四十年
    臺上字第八六號、七十六年臺上字第四九八六號判例意旨，認定犯罪事實，所憑
    之證據，雖不以直接證據為限，間接證據亦包括在內，然無論直接或間接證據，
    其為訴訟上之證明，須於通常一般之人均不致於有所懷疑，而得確信其為真實之
    程度者，始得據之為有罪之認定，倘其證明尚未達到此一程度，而有合理性懷疑
    之存在時，即無從為有罪之認定。
五、公訴意旨認被告甲○○亦同涉違反懲治走私條例罪嫌，無非係以其於偵查中自白
    搬運走私之管制物品及擔任「新永發六號」漁船船員之角色為其主要論據。惟訊
    之被告甲○○於本院審理中則堅決否認有何私運管制物品進口之犯行，辯稱：乙
    ○○與大陸地區船員購買走私貨物時，其表示不想參加，但因其係受僱之船員，
    故仍依乙○○之指示為之搬運貨物等語。經查：
  (一)共同被告乙○○偵審中供稱：甲○○並無與之共同走私管制物品進口之犯意聯絡
    ，其於事發時即明確表示不願參加，但其仍指示甲○○搬運貨物，並未告知將給
    予多少報酬，走私物品進口乃其一人臨時起意所為（見偵查卷第三七頁、本院九
    十年三月十三日審理筆錄）等語綦詳，再衡以被告甲○○乃被告乙○○僱用之船
    員，本受船長指揮、支配之地位，實難期待其於海上作業時，有何違背船長指示
    之堅持，況被告甲○○並無併同出資向大陸地區船員購入走私之管制物品，是難
    單船長即被告乙○○單方面出資購買管制物品未稅洋菸後，指示被告甲○○幫忙
    搬運之事實，率行認定被告甲○○確有與被告乙○○共同私運管制物品進口之犯
    意聯絡。
  (二)又本件查獲經過，乃源自行政院海岸巡防署海洋巡防總局蘇澳海巡隊接獲諮詢人
    員線報，指出「新永發六號」漁船設有密艙載運私貨，將於近日內返回頭城鎮烏
    石港而前往蒐證，並向臺灣宜蘭地方法院檢察署檢察官申請核發搜索票登船查悉
    。然該隊隊員於八十九年十一月四日十七時許，待「新永發六號」漁船返港後隨
    即展開監控，並於同年月五日凌晨一時許發覺該船邊聚集三、四部小貨車預備自
    船上接駁貨物後，隨即前往查緝，但僅查獲被告乙○○一人，其餘駕駛貨車之人
    見狀即駕車離去，此見卷附該隊製作之偵轄區查察狀況表一紙甚明。是綜觀上情
    ，並互核被告乙○○偵查中所述：甲○○在漁船進入烏石港後，將漁船綁好即自
    行返回桃園家中（見偵查卷第二四頁）等語，再參諸社會客觀基本經驗事實，即
    難謂被告甲○○有何共同私運管制物品之犯行。蓋「新永發六號」報關進入烏石
    港靠岸停泊後，至由不明人士駕駛前來接運貨物不過七、八小時有餘，茍被告甲
    ○○與被告乙○○有私運管制物品進口之犯意聯絡，在該批貨物尚未運出前，實
    無自行返家任由被告乙○○一人處置貨物之理，而應在場一併處理卸載運送之後
    續作業流程，而無自行返家之理。總此，被告甲○○所辯：確無參加私運管制物
    品進口之犯意，純係在船上受被告乙○○指示方為之搬運貨物等語，堪可信為真
    實，而足採憑。
  (三)綜上所陳，本件被告甲○○被訴違反懲治走私條例罪嫌部分，因共同被告乙○○
    已於偵審中迭次供指被告甲○○純係依其指示作業，並無與之共同走私之犯意聯
    絡等語綦詳，而為有利於被告甲○○之供述，且衡以被告甲○○逕行離船返家，
    未參與後續之卸載運送作業，亦無從中獲致任何利益之各項跡證，衡諸常情以觀
    ，可得推知被告甲○○所辯各語，尚非無據，堪可採信。此外，本院復查無其他
    積極證據足資證明其有如公訴意旨所指之罪行，或有何間接證據予以補強其共同
    私運管制物品進口之事實，是其犯罪即屬不能證明，揆諸首開揭判例意旨及說明
    ，其犯罪嫌疑顯有未足，不能證明被告甲○○犯罪，爰依法為其無罪判決之諭知
    。
據上論斷，應依刑事訴訟法第二百九十九條第一項前段、第三百零一條第一項，懲治
走私條例第二條第一項、第十一條，刑法第四十七條、第三十八條第一項第二款，判
決如主文。
本案經檢察官李宗貴到庭執行職務
中        華        民        國    九十    年    三    月    二十七    日
                                  臺灣宜蘭地方法院刑事第二庭
                                           法  官
右正本證明與原本無異。
如不服本判決，應於判決送達後十日內，向本院提出上訴狀。（應附繕本）
                                               書記官
中      華      民      國    八十九    年      十二    月      五      日
附錄本案論罪科刑法條全文
懲治走私條例第二條第一項
私運管制物品進口﹑出口逾公告數額者，處七年以下有期徒刑，得併科新臺幣二十萬
元以下罰金。
附表
┌───┬────────────┬──────────┐
│編  號│   品              名   │   數    量         │
├───┼────────────┼──────────┤
│  一  │  ＤＡＶＩＤＤＯＦＦ    │   ２９５００包     │
│      │  ＣＬＡＳＳＩＣ        │                    │
│      │  （未貼專賣憑證）      │                    │
├───┼────────────┼──────────┤
│  二  │  ＭＡＲＬＢＯＲＯ      │   ８０包           │
│      │  ＬＩＧＨＴ          ４│                    │
│      │  （未貼專賣憑證）      │                    │
├───┼────────────┼──────────┤
│  三  │  ＭＩＬＤ  ＳＥＶＥＮ１│   ５４５７０包     │
│      │ （未貼專賣憑證）       │                    │
├───┼────────────┼──────────┤
│  四  │  ＤＡＶＩＤＯＦＦ  ＣＬ│   ２７５００包     │
│      │  ＣＬＡＳＳＩＣ４４４４│                    │
│      │  （貼有偽造之專賣憑證）│                    │
└───┴────────────┴──────────┘
起岸完稅價格總計：一百七十八萬七千一百八十二元


司法院資訊處製作；財團法人民間司法改革基金會備份。
